臺灣高等法院臺南分院刑事判決
111年度上訴字第1080號
上  訴  人  
即  被  告  王信璋

上列上訴人因毒品危害防制條例案件，不服臺灣嘉義地方法院11
1年度訴字第326號中華民國111年7月20日第一審判決（起訴案號
：臺灣嘉義地方檢察署111年度毒偵字第88號、111年度毒偵字第
245號、111年度毒偵字第465號），提起上訴，本院判決如下：
    主  文
上訴駁回。
    理  由
一、按不服地方法院之第一審判決而上訴者，應向管轄第二審之
    高等法院為之。上訴書狀應敘述具體理由，上訴書狀未敘述
    上訴理由者，應於上訴期間屆滿後20日內補提理由書於原審
    法院，逾期未補提者，原審法院應定期間先命補正；第二審
    法院認為上訴書狀未敘述理由或上訴有第362 條前段之情形
    者，應以判決駁回之，但其情形可以補正而未經原審法院命
    其補正者，審判長應定期間先命補正，刑事訴訟法第361 條
    、第367 條分別定有明文。又所謂上訴書狀應敘述「具體理
    由」，並不以其書狀應引用卷內訴訟資料，具體指摘原審判
    決不當或違法之事實，亦不以於以新事實或新證據為上訴理
    由時，應具體記載足以影響判決結果之情形為必要。但上訴
    之目的，既在請求第二審法院撤銷或變更第一審之判決，所
    稱「具體」，當係抽象、空泛之反面，若僅泛言原判決認事
    用法不當、採證違法或判決不公、量刑過重等空詞，而無實
    際論述內容，即無具體可言。從而，上開法條規定上訴應敘
    述具體理由，係指須就不服判決之理由為具體之敘述而非空
    泛之指摘而言。倘上訴理由就其所主張第一審判決有違法或
    不當之情形，已舉出該案相關之具體事由足為其理由之所憑
    ，即不能認係徒托空言或漫事指摘；縱其所舉理由經調查結
    果並非可採，要屬上訴有無理由之範疇，究不能遽謂未敘述
    具體理由（最高法院106年度第8 次刑事庭會議參照）。綜
    上，上訴人之上訴書狀，須就不服判決之理由具體敘述有何
    違法或不當情形，否則即屬空泛指摘，其所為上訴，即不符
    合上訴之法定要件。
二、被告上訴意旨略以：原審判太重，懇請法官判藥物治療云云
    。
三、經查：
  ㈠本案經原審審理後，乃依據被告於警詢、偵查、原審準備程
    序及審理中均坦承不諱，及強制採驗尿液許可書、正修科技
    大學超微量研究科技中心110年12月17日、111年2月25日、1
    11年3月24日尿液檢驗報告、搜索票、搜索扣押筆錄、勘察
    採證同意書、代號與真實姓名對照表、嘉義縣警察局中埔分
    局111年4月20日函、高雄市立凱旋醫院111年3月8日濫用藥
    物成品檢驗鑑定書各1份、同意書、尿液送驗姓名對照表各2
    份、扣押物品照片7張等證據資料，故認被告任意性自白與
    事實相符，應堪採信，被告施用第一、二級毒品犯行，均堪
    認定。
  ㈡就適用法律部分，原審判決說明：
　1.核被告如原判決犯罪事實一㈠至㈢所為，均係犯毒品危害防制
    條例第10條第1項、第2項之施用第一級毒品、第二級毒品罪
    。被告施用第一、二級毒品前、後，而持有第一級毒品、第
    二級毒品之低度行為，應為其施用之高度行為吸收，均不另
    論罪。另被告三次施用第一、二級毒品犯行，均係一行為同
    時觸犯毒品危害防制條例第10條第1項、第2項之施用第一級
    毒品、第二級毒品罪，均為想像競合犯，均應依刑法第55條
    前段規定，從一重之施用第一級毒品罪處斷。被告該三次施
    用毒品犯行，犯意各別，行為互殊，應分論併罰。
　2.就刑之加減部分說明
　⑴累犯部分
　　原審認被告已經觀察勒戒、前案執行有期徒刑經獲易科罰金
    之寬典後，仍再犯本案，顯見其對刑罰反應力確屬薄弱，審
    酌上情，認被告不適宜量處最低法定刑，亦無何情輕法重而
    有刑法第59條減輕其刑規定之適用情形等，綜合判斷被告並
    無因加重本刑致生所受之刑罰超過其所應負擔罪責之情形，
    本院認本件被告三次施用第一級毒品犯行，均應依刑法第47
    條第1項規定加重其刑。
  ⑵另被告如犯罪事實欄一㈠部分，認於被告主動坦承本次施用毒
    品犯行前，員警並無證據合理懷疑其有本次施用毒品犯行，
    故認被告就此部分於有犯罪偵查權限之人發覺犯罪前，自首
    而接受裁判，而有刑法第62條前段自首減輕其刑規定之適用
    ，並先加後減之。
　㈢就量刑部分，原審說明：
　　審酌被告前已有數次施用毒品之前科，其不思藉機戒除施用
    毒品之惡習，再次施用毒品，惟其施用毒品係自戕行為，對
    於他人生命、身體、財產等法益，尚無明顯而重大之實害；
    其坦承犯行之犯後態度，自陳高中肄業之智識程度，從事太
    陽能工作、離婚、與母親、兒子同住，家境普通等一切情狀
    ，分別量處有期徒刑7月、8月（2罪）並考量其所犯3罪之罪
    質相同、時間相近等，定應執行有期徒刑11月。
　㈣就沒收部分，原審說明：
　　扣案之海洛因1包（驗餘淨重0.466公克）、甲基安非他命2
    包（驗餘淨重共計1.288公克），應依毒品危害防制條例第1
    8條第1項前段規定，宣告沒收銷燬之。另包裝上開毒品之包
    裝袋3只，因與其上所殘留之毒品難以析離，且無析離之實
    益，應視同毒品，一併沒收銷燬之。另扣案之吸食器1組、
    磅秤1個，則為被告該次施用毒品犯行所用之物，爰依刑法
    第38條第2項前段，宣告沒收之。
  ㈤綜上，就形式上觀察，原審已詳細敘述認定被告犯罪事實所
    憑之積極證據及理由，所為論斷均有卷存證據可資比對，採
    證認事並無違背經驗法則及論理法則；另適用被告觸犯之法
    律，亦符合各該法律構成要件之規定，並無適用法律錯誤之
    情形；就量刑部分亦就其斟酌事由詳為說明，並無違反比例
    原則、罪刑相當原則。
四、被告上訴理由毫無指摘原審認事用法或量刑有何違法或不當
    之處，僅稱原審判太重，希望判藥物治療云云，然查，原審
    量刑審酌被告前已有數次施用毒品之前科，其不思藉機戒除
    施用毒品之惡習，再次施用毒品，施用毒品係自戕行為，被
    告坦承犯行之態度，及其自陳之智識程度、家庭經濟與生活
    狀況等情狀，分別量處有期徒刑7月、8月（2罪），均屬輕
    度量刑，於定應執行刑時，亦考量其所犯3罪之罪質相同、
    時間相近等，定應執行有期徒刑11月，亦在最長刑期上酌加
    3月，難認有何過重情事。另被告所犯之本案係於觀察、勒
    戒執行完畢後3年內，再犯本件施用毒品之罪，應依毒品危
    害防制條例第10條規定施以刑事處罰，無從再為戒癮治療，
    或觀察勒戒，原判決亦明確說明。是以，原判決之事實認定
    、論罪科刑與量刑，均無違誤不當。
五、綜上，被告無一具體指摘原審究竟有何認定事實、適用法律
    違法或不當之處，僅空言原審判太重、希望判藥物治療，要
    難謂上訴書狀已經敘述具體理由。是本件上訴顯無具體理由
    而不合法定程式，應予駁回，並不經言詞辯論為之。
六、據上論斷，應依刑事訴訟法第367條前段、第372條，判決如
    主文。
據上論結，應依刑事訴訟法第367條、第372條，判決如主文。
中　　華　　民　　國　　111 　年　　9 　　月　　2 　　日
                  刑事第四庭    審判長法　官  蔡廷宜
                                      法　官  翁世容
                                      法　官  林坤志
以上正本證明與原本無異。
如不服本判決應於收受送達後20日內向本院提出上訴書狀，其未
敘述上訴理由者，並得於提起上訴後20日內向本院補提理由書（
均須按他造當事人之人數附繕本）「切勿逕送上級法院」。
　　　　　　　　　　　　　　　　　　　書記官  凌昇裕
中　　華　　民　　國　　111 　年　　9 　　月　　2 　　日
附錄論罪法條：
毒品危害防制條例第10條第1項
施用第一級毒品者，處6月以上5年以下有期徒刑。
施用第二級毒品者，處3 年以下有期徒刑。